【裁判字號】    91,交上易,442
【裁判日期】    920129
【裁判案由】    過失傷害
【裁判全文】
臺灣高等法院刑事判決                          九十一年度交上易字第四四二號
    上  訴  人
    即  被  告  乙○○  男二十.
右上訴人因被告過失傷害案件，不服臺灣板橋地方法院九十一年度交易字第四三九號
，中華民國九十一年十月二十一日第一審判決（起訴案號：臺灣板橋地方法院檢察署
九十一年度偵字第一一九七四號）提起上訴，本院判決如左：
    主  文
上訴駁回。
    事  實
一、乙○○於民國九十一年二月二十八日上午六時，駕駛車牌號碼ＦＧ－一六三八號
    自用小客車，沿臺北縣新莊市○○路內側車道南往北方向行駛，途經新莊市○○
    路與建福路口時，應注意汽車行駛時，駕駛人應注意車前狀況並隨時採取必要之
    安全措施，且行車速度應依標誌或標線之規定，不得超速行駛，而當地路段限速
    為五十公里，且依當時天候、路況、視線及其智識能力均屬良好，並無不能注意
    之情形，猶以時速六十公里超速行駛，又疏未注意車前狀況，此時對向適有未考
    領駕駛執照之甲○○騎乘車牌號碼ＫＦＥ－五五六號重型機車，沿新莊市○○路
    北往南方向行駛欲左轉建福路，亦疏未注意轉彎車應讓直行車先行，即貿然搶先
    左轉，乙○○因而閃避、煞車不及而操控失當竟向右偏斜行駛，致於通過建福路
    口之中正路外側車道上，其左前車頭撞擊甲○○機車右側倒地，造成甲○○因而
    受有顱內出血、右大腿骨骨折及前額骨骨折之傷害。而乙○○事後於警方尚未發
    覺係其肇事前，即請託附近商家蘇子迅向警報案係其肇事而自首，進而接受本件
    裁判。
二、案經被害人甲○○訴由臺北縣政府警察局新莊分局報請臺灣板橋地方法院檢察署
    檢察官偵查起訴。
    理  由
一、訊據被告乙○○對於右揭時地駕車肇事之事實已坦承不諱，並有道路交通事故調
    查表一紙及現場車損照片十一張在卷足憑。質之被告雖承認其確有過失，然辯稱
    ：伊行駛在內側車道，係告訴人突然左轉，造成伊反應不及所以才撞倒他云云。
    而告訴人甲○○對其並未考領駕駛執照之事實亦自承在卷，但指稱當時其係在建
    福路口於綠燈時行二段式左轉，並非從中正路直接左轉，且當時被告轉頭見建福
    路路口號誌在閃黃仍直接通過路口，未發覺其機車已駛至路口三分之二處，致於
    外側車道撞擊其機車等情。經查：
（一）依卷附道路交通事故調查報告表之事故現場圖及現場車損照片所示，肇事地點
      係新莊市○○路與建福路交岔路口，當地中正路段為同向二車道，時速限制為
      五十公里，而被告之車輛於肇事後係向右斜停於已過建福路之中正路路邊水溝
      蓋上，其後並在中正路外側車道上遺有二條起自建福路交岔路口之右斜長達九
      點一公尺煞車痕，告訴人機車則左倒停於被告車輛之前方約十五點三公尺處。
      另於中正路外側車道上已過建福路口之斑馬線外緣，有機車刮地痕，路邊並遺
      有告訴人之鞋子，距告訴人機車倒地位置達二十一點四公尺，其間並散落有若
      干碎片；而被告車輛右前車頭有明顯撞擊痕跡，右前擋風玻璃並有明顯撞凹痕
      跡，而告訴人機車右側車身亦有明顯撞損痕跡，被告亦自承當時行駛在內側車
      道，在肇事地點前方一百公尺處車速達六十公里等情，則依上開跡證判斷，被
      告顯屬超速並於高速行駛時，向右偏斜閃避不及致其左車頭撞擊告訴人機車右
      側車身甚明。
（二）而告訴人雖指稱當時其係行二段式左轉，於直行通過建福路交岔路口三分之二
      時，遭被告闖越黃燈撞及云云，然查告訴人苟係於建福路口行二段式左轉於直
    行路口途中遭撞及，則衡情當時告訴人行二段左轉時應係靠建福路右側行駛，
      則本件車禍撞擊地點應係在中正路、建福路口交岔路口內始符常理，但依上開
      跡證，告訴人機車之刮地痕之位置即撞擊點，乃在已通過建福路口之中正路右
      側車道之斑馬線外緣，並非在該交岔路口內，而被告又已辯稱當時告訴人係自
      中正路突然左轉等情，足見告訴人應係直接自中正路左轉建福路，並有未達交
      岔路中心即搶先左轉，致於中正路外側車道上斑馬線外緣遭被告車輛撞擊而倒
      地致生刮地痕甚明，從而告訴人指稱當時其係行二段式左轉云云，自不足採。
二、按行車速度應依標誌或標線之規定；又汽車行駛時，駕駛人應注意車前狀況，並
    隨時採取必要之安全措施，道路交通安全規則第九十三條第一項、第九十四條第
    三項分別定有明文。本件被告違規以六十公里超速行駛，且被告車輛之煞車痕及
    告訴人機車之倒地刮地痕皆在中正路南往北方向之外側車道上，苟係被告所稱告
    訴人突然左轉致不能防範，則本件撞擊告訴人機車倒地位置，均應在內側車道上
    始符常理，何以於告訴人機車左轉行駛至中正路外側車道上時，被告竟右偏於外
    側車道上撞擊告訴人機車？足見被告當時行駛於內側車道顯有疏未注意超速行駛
    ，復未注意車前狀況，迨發覺搶先左轉之告訴人機車時，未及採取適當之避讓、
    煞停之安全措施，致操控失當，竟亦右偏撞擊已左轉至中正路外側車道之告訴人
    機車，顯有疏未注意上開規定之處甚明，所辯係因告訴人突然左轉，造成伊反應
    不及等情，並不可採。而依當時天候、路況、視線及其智識能力均屬良好，有道
    路交通事故調查報告表一紙附卷可稽，並為被告於警訊時所自承，是被告並無不
    能注意之情形，乃竟疏於注意以致肇事，被告之行為自有過失甚明，並為被告所
    自承確有過失在案。此外本案復經檢察官送請臺灣省臺北縣區車輛行車事故鑑定
    委員會鑑定結果，認為被告駕駛自小客車超速，未注意車前狀況與告訴人駕駛機
    車左轉時未讓對向直行車先行同為肇事原因，亦有該會九十一年五月八日北鑑字
    第九一０三九０號函附卷可參。至告訴人無照駕車又未讓直行車先行雖亦同有過
    失，然此乃同為本件車禍發生之競合原因，被告自不得以之而據以免責，而僅得
    為量刑之參酌而已。而告訴人因本件車禍致顱內出血、右大腿骨骨折及前額骨骨
    折之傷害，亦有長庚紀念醫院診斷證明書附卷可按，被告過失行為與告訴人之傷
    害間顯具有相當因果關係，從而本件事證明確，被告犯行應堪認定。
三、核被告因駕車過失致告訴人受有傷害，所為係犯刑法第二百八十四條第一項前段
    之因過失傷害人罪。又被告於肇事後於偵查犯罪機關尚不知係其肇事時即請託附
    近商家蘇子迅向警報案係其肇事，有警員蔡明志所出具之自首調查表及查訪紀錄
    表各一紙在卷可憑；其自首進而接受審判，為對於未發覺之罪自首而受裁判，應
    依法減輕其刑。原審認被告罪證明確，適用刑法第二百八十四條第一項前段、第
    六十二條前段、第四十一條第一項前段，罰金罰鍰提高標準條例第一條前段、第
    二條之規定，及審酌本件車禍被告過失程度、告訴人所受傷勢、肇事後之態度及
    告訴人就本件肇事原因亦與有過失，惟被告事後仍尚未與告訴人達成民事和解等
    一切情狀，判處有期徒刑三月，並諭知易科罰金之折算標準，其認事用法及量刑
    ，均無不合。被告上訴意旨，指摘原判決量刑過重，為無理由，應予駁回。
據上論斷，應依刑事訴訟法第三百六十八條，判決如主文。
本案經檢察官陳明光到庭執行職務。
中      華      民      國      九十二      年      一    月  二十九    日
                              臺灣高等法院交通法庭
                                  審判長法  官  葉  騰  瑞
                                        法  官  江  國  華
                                        法  官  莊  明  彰
右正本證明與原本無異。
不得上訴。
                                        書記官  廖  嫣  雯
中      華      民      國      九十二      年      一    月  三十      日
附錄：本判決論罪科刑法條全文
刑法第二百八十四條
因過失傷害人者，處六月以下有期徒刑、拘役或五百元以下罰金。致重傷者，處一年
以下有期徒刑、拘役或五百元下罰金。
從事業務之人，因業務之過失傷害人者，處一年以下有期徒刑、拘役或一千元以下罰
金。致重傷者，處三年以下有期徒刑、拘役或二千元以下罰金。


司法院資訊處製作；財團法人民間司法改革基金會備份。
